臺灣高等法院臺中分院民事判決　　　　100年度家上易字第8號
上　訴　人　陳河村
訴訟代理人　黃秀惠律師
視同上訴人　陳鎗榮
　　　　　　陳姿云
被上訴人　　陳度訓
上列當事人間請求分割遺產事件，上訴人對於中華民國99年12月
31日臺灣彰化地方法院99年度家訴第23號第一審判決提起上訴，
本院於100年3月29日言詞辯論終結，判決如下：
    主  文
原判決廢棄。
被繼承人陳張邁所遺坐落彰化縣埔心鄉○○段一九二地號、地目
建、面積一四六平方公尺、權利範圍全部之土地、彰化縣埔心鄉
○○段一九三地號、地目建、面積一五一平方公尺、權利範圍全
部之土地及彰化縣埔心鄉○○段七０建號（門牌號碼彰化縣埔心
鄉○○路○段二三九號）之房屋，按上訴人、被上訴人、視同上
訴人陳鎗榮、陳姿云每人應繼分各四分之一之比例分割為分別共
有。
第一、二審訴訟費用由上訴人、被上訴人及視同上訴人陳鎗榮、
陳姿云各按四分之一之應繼分比例負擔。
    事實及理由
壹、程序方面
    按「訴訟標的對於共同訴訟之各人必須合一確定者，共同訴
    訟人中一人之行為有利益於共同訴訟人者，其效力及於全體
    ；不利益者，對於全體不生效力。」民事訴訟法第56條第1
    項第1款定有明文。又請求分割遺產之訴，乃固有之必要共
    同訴訟，其訴訟標的對於共同訴訟之各人必須合一確定，應
    由繼承人中之一人或數人一同起訴，並以其他繼承人全體為
    共同被告，其當事人適格始無欠缺（最高法院97年台上字第
    575 號、81年台上字第595號判決意旨參照）。查被上訴人
    於原審以上訴人陳河村及其餘共同訴訟人陳鎗榮、陳姿云為
    共同被告提起本件分割遺產之訴，經原審判決後，雖僅上訴
    人陳河村提起上訴，惟依前述民事訴訟法第56條第1項第1款
    規定，其提起之上訴係有利於全體共同訴訟人，效力及於全
    體共同訴訟人，是陳鎗榮、陳姿云雖未據上訴，仍應視為上
    訴，併列為視同上訴人，合先敘明。
貳、實體方面
一、被上訴人方面
(一)、被上訴人於原審起訴主張：被繼承人陳張邁於民國97年4月7
    日死亡，兩造為被繼承人陳張邁之子女（陳張邁之配偶陳南
    於84年7月19日歿、長子陳墻煥於38年9月14日歿、次男陳嘉
    陸於42年9月21日歿），兩造依民法第1144條規定為法定第
    一順位之繼承人，每人應繼分均各為4分之1。被繼承人陳張
    邁遺有坐落彰化縣埔心鄉○○段192號、193號之土地及其上
    坐落同段門牌號碼為彰化縣埔心鄉○○路○段239號之房屋（
    下稱系爭遺產），暨存放於農會、郵局存款共新臺幣（下同
    ）89萬4,913元，其中存款部分，兩造同意不在本件處理，
    此部分無請求分割之必要；而系爭遺產部分雖已辦理繼承登
    記，惟因被繼承人陳張邁未有遺囑，兩造就分割方法至今復
    仍無達成協議，爰依民法第1164條規定提起本訴，並聲明求
    為准將兩造公同共有之系爭遺產，按兩造應繼分各1/4之比
    例分割為兩造分別共有之判決。
(二)、於本院補充陳述：被繼承人平常都是自己住，生活費都是由
    她自己的租金收支出，所以伊等都沒有拿回去。但是被繼承
    人住院的時候，最後一次所有的醫藥費1萬多元，都是伊與
    視同上訴人陳鎗榮出的，其他的任何醫藥費伊等都沒有墊過
    。又上訴人陳河村於繼承伊爸爸時繼承比例較多，所以這次
    就不給他。且伊母親於臨終時才做這個決定，就是為了要給
    上訴人一個機會，伊等尊重伊媽媽的決定等語。
二、上訴人方面：
(一)、上訴人及視同上訴人於原審則以下列情詞置辯：
  1.上訴人陳河村雖未於原審言詞辯論期日到場，惟據其先前所
    提之書狀聲明：同意被上訴人之分割方案，陳稱同意現金部
    分不列入本件遺產分割範圍。
  2.視同上訴人陳鎗榮則以：(1)被繼承人陳張邁所遺坐落彰化縣
    埔心鄉○○段193地號之土地係由伊出租並收取租金，192地
    號與191地號、190地號、189地號等四塊土地是搭鐵皮屋也
    是出租，現被上訴人與伊已各輪流收取租金一年。另193地
    號上面有293號房屋，房屋係被繼承人陳張邁所有，但是很
    舊，目前由伊租給別人。再者，被繼承人陳張邁生前有交代
    遺產的分法，因兩造之父親快二十年前過世的時候就沒有分
    的一樣多，伊分最少，被繼承人陳張邁心裡覺得很內疚，欲
    將名下的兩筆彌補給伊，這件事情所有繼承人都知道，故被
    繼承人於88年即曾立代筆遺囑。又遺囑裡面沒有提到房子，
    係因為房子已經很舊了，沒有價值。至被繼承人陳張邁於97
    年4月2日將系爭不動產買賣及贈與給被上訴人，然尚未過戶
    ，被繼承人去世後，其他繼承人並不同意依照97年4月2日的
    買賣契約書及贈與契約書處理。(2)至上訴人陳河村以書狀表
    示同意被上訴人所提之分割方案，係因被上訴人有跟其購買
    其的持分，現在不能過戶。但本來被繼承人陳張邁的意思是
    不給上訴人陳河村，因被繼承人陳張邁生病時，上訴人陳河
    村很少探視，例如母親生病30次，上訴人陳河村只回來1次
    ，29次沒有回來。但他有回來奔喪。為何母親會說上訴人陳
    河村一邊一國，因其拋下妻兒一個人生活。況要說經濟狀況
    ，伊的經濟比陳河村更差，伊是開計程車，每天只有賺5、6
    百元，還要養妻兒，伊帶母親去看醫生，醫藥費都是伊自己
    花的；而陳河村平常跟母親不合，但是沒有吵架，陳河村自
    己賺錢自己花，也不管妻兒，他賺的錢比伊還多。(3)另視同
    上訴人陳姿云部分，伊及被上訴人私底下曾給陳姿云3萬6千
    元要她放棄繼承，陳姿云同意也拿錢了，但現在卻也要爭取
    繼承，且當時陳姿云出嫁，兩造之父親也有給她嫁妝，即其
    目前名下之同段191地號土地，所以不能回來分遺產。且陳
    姿云的部分被繼承人陳張邁也沒有要給她。(4)又伊不主張依
    代筆遺囑分割，因為上訴人陳河村已喪失繼承權，遺囑中還
    分給上訴人陳河村。伊主張應依照買賣及贈與契約之方式分
    割分配給被上訴人及伊，即193地號土地全部分給伊；192號
    土地分給被上訴人及伊，應有部分跟贈與契約書相同；239
    號建物全部分給伊。至現金部分同意不在本件處理。上訴人
    陳河村、視同上訴人陳姿云二人則不用分配等語，並聲明求
    為駁回被上訴人於原審之請求。
  3.視同上訴人陳姿云則以：伊對於代筆遺囑形式真正不爭執，
    惟之前不知道有代筆遺囑存在，是去年視同上訴人陳鎗榮拿
    給伊看始知悉。又視同上訴人陳鎗榮提出之光碟中，那個人
    確實是被繼承人，但是伊覺得不公平，因為伊沒有分到；且
    光碟僅視同上訴人陳鎗榮與被繼承人陳張邁在場，其他人均
    未在場，伊不知道被繼承人陳張邁是否曾表示不要給上訴人
    陳河村繼承。而上訴人陳河村偶而有回來探視母親，偶而也
    會回去祭拜，他都會來找伊，伊住在臺中，拜拜的地方在埔
    心，上訴人陳河村從台北坐車回來會來跟伊借車回鄉下，母
    親往生時上訴人陳河村亦有回來守靈。至母親所說的不管他
    的死活，是指上訴人陳河村沒有拿錢回來，但陳河村做生意
    失敗，他經濟沒有支援。另191地號土地那不是嫁妝，因為
    伊72年才結婚，上開土地是伊十幾歲時兩造之父親就分的，
    兩造父親那時候沒有說是嫁妝。再伊確實有收到3萬6千元，
    也有給被上訴人與視同上訴人陳鎗榮時間，係彼等超過時間
    未去辦理拋棄繼承。現因買賣及贈與沒有辦理完成，故被繼
    承人陳張邁之子女都可均分遺產等語，並聲明：同意被上訴
    人之請求。
(二)、於本院補充抗辯：
  1.上訴人陳河村補陳略以：
  (1)查被繼承人生前全部生活開銷，皆由伊父親遺留給被繼承人
    之系爭239建號房屋之租金收入2萬元及同段188地號土地上
    房屋之租金收入3千元支付，因被繼承人係住在彰化鄉下，
    上開租金收入已能自給自足，故全部繼承人陳鎗榮、陳姿云
    、被上訴人及伊皆未於每月給付被繼承人扶養費，並非僅有
    伊未支付被繼承人扶養費。另97年2月間，被繼承人在彰化
    跌倒，出院後搬至被上訴人台北住處居住約2個月後過世，
    因被繼承人於住院期間所有醫療費用係由被上訴人先墊付，
    經全體繼承人同意，將該醫療費用由被繼承人所遺之現金中
    扣除。故原審認視同上訴人陳鎗榮有支付被繼承人扶養費用
    ，並據以認定伊未扶養被繼承人，剝奪伊之繼承權，其事實
    認定顯有違誤，對伊自屬不公。
  (2)至被繼承人雖於光碟中陳述伊十幾年都不理他，其生病時亦
    不管他祖先也沒有回去奉香云云；惟稽諸視同上訴人陳鎗榮
    、被上訴人及視同上訴人陳姿云於原審99年12月15日期日之
    陳述，可知伊於被繼承人住在彰化期間，每年皆有返家過年
    ，平日也會回去探視被繼承人，有時亦會回去祭祖；且被上
    訴人亦自承於被繼承人生病時，有時候並沒有通知伊；而被
    繼承人於台北住院期間，伊亦有前往探視；被繼承人過世後
    ，伊亦有回彰化奔喪及守靈等情，顯見伊未對被繼承人有重
    大之虐待或侮辱情事，上開被繼承人於光碟中之主觀陳述，
    與事實並不相符。原審僅憑被繼承人主觀上認為伊有重大之
    虐待或侮辱情事，逕認伊有喪失繼承權之法定事由，亦非適
    法等語。
  2.視同上訴人陳鎗榮補陳略以：伊覺得不應該上訴，上訴人陳
    河村所言都不實在，伊沒有看上訴人陳河村回去過。當時因
    為我們工作的關係分居台北與臺中，被繼承人住不慣，所以
    她自己住在鄉下。上訴人陳河村20年來都沒有往來，也沒有
    照顧父母。上訴人陳河村的土地是187號的部分，那個部分
    根本沒有出租出去，伊母親租金收入的部分是189-193的土
    地與房屋部分，上訴人陳河村的部分根本沒有任何租金收入
    ，而租金部分，有時有收入，有時沒有租金收入，並非一直
    都有租金收入，而當時伊回去彰化就會隨手拿給伊母親生活
    費。又伊父親過世後到被繼承人往生為止，不只住彰化醫院
    住過，還住過長庚、仁愛、三總等醫院，都是伊在帶的，且
    長庚住了一個多月，都是伊在照顧的，費用都是伊與被上訴
    人分擔。故上訴人陳河村雖然沒有造成重大虐待，但上訴人
    陳河村沒有盡到做兒子的責任，就視同虐待。況且，伊母親
    的意思就是要給伊與被上訴人而已，因為確實只有渠2人在
    照顧。這件事情是伊母親的意思，伊母親去過世前委託代書
    辦理名下的遺產，她有交代不給上訴人陳河村，伊不曉得陳
    河村有什麼面子還來爭遺產等語。
  3.視同上訴人陳姿云補陳略以：沒有必要上訴。被繼承人平常
    都是自己住，生活費都是由她自己的租金收支出，所以伊等
    都沒有拿回去。但身為子女，母親要往生時，陳河村還不知
    道；伊母親病危時，所有繼承人都在，只有陳河村缺席，就
    表示都沒有互動，是伊兄弟姊妹通知上訴人陳河村，陳河村
    才知道，但之後的百日、入牌位都沒有到。另伊母親98年有
    跌倒骨折，伊有通知陳河村母親要開刀，問他要不要回來看
    ，陳河村跟伊回答說再看看，一直到出院都沒有去看伊母親
    。母親住院十天，陳河村都沒有來看，連電話都沒有。又伊
    母親有說不給上訴人陳河村，但沒有說不給女兒等語。
三、原審經審酌兩造所提出之攻擊防禦方法後，認上訴人陳河村
    經被繼承人陳張邁表示不得繼承，喪失繼承權，被繼承人陳
    張邁之適格繼承人僅有被上訴人、視同上訴人陳鎗榮及陳姿
    云，每人應繼分各3分之1，並審酌系爭所有遺產目前之使用
    狀況，及兩造均無原物分割之意，認應將被繼承人陳張邁所
    遺坐落彰化縣埔心鄉○○段192地號、地目建、面積146平方
    公尺、權利範圍全部之土地、彰化縣埔心鄉○○段193地號
    、地目建、面積151平方公尺、權利範圍全部之土地及彰化
    縣埔心鄉○○路○段239號之房屋，均按被上訴人及視同上
    訴人陳鎗榮、陳姿云每人應繼分各3分之1之比例分割為分別
    共有，較為適當，因而判決如原判決主文第1項所示。上訴
    人對於原審上開判決結果聲明不服，提起上訴，求為：(一)原
    判決廢棄。(二)上開廢棄部分，請准就被繼承人陳張邁所遺坐
    落彰化縣埔心鄉○○段192地號、地目建、面積146平方公尺
    、權利範圍全部之土地、彰化縣埔心鄉○○段193地號、地
    目建、面積151平方公尺、權利範圍全部之土地及彰化縣埔
    心鄉○○段70建號（門牌號碼彰化縣埔心鄉○○路○段239
    號）之房屋，准按兩造應繼分各4分之1之比例分割為分別共
    有。(三)第一、二審訴訟費用由各公同共有人依應繼分比例各
    自負擔。被上訴人則答辯聲明：(一)上訴駁回。(二)訴訟費用由
    上訴人負擔。另視同上訴人陳鎗榮、陳姿云則均稱不同意上
    訴人陳河村的上訴聲明，並稱渠等均不要上訴。
四、兩造不爭執之事項：
(一)、被繼承人陳張邁於97年4月7日死亡，法定繼承人為被上訴人
    陳度訓、上訴人陳河村（即陳芳鈴）、視同上訴人陳鎗榮、
    陳姿云（即陳眼），被繼承人其配偶陳南於84年7月19日歿
    、長子陳墻煥於38年9月14日歿、次男陳嘉陸於於42年9月21
    日死亡。
(二)、被繼承人遺有坐落彰化縣埔心鄉○○段192號、193號之土地
    及坐落同段門牌號碼為彰化縣埔心鄉○○路○段239號之房屋
    ，兩造無法協議分割。被繼承人名下存放於埔心鄉農會之45
    2,134元、埔心郵局之442,779元，共894,913元，業經兩造
    同意不在本件分割。
(三)、被繼承人陳張邁曾於88年書立代筆遺囑，將系爭192地號土
    地指定由視同上訴人陳姿云及陳鎗榮繼承，系爭193地號土
    地指定由視同上訴人陳鎗榮繼承1/2，上訴人陳河村及被上
    訴人各繼承1/4。
(四)、被繼承人陳張邁曾於97年4月2日訂立買賣及贈與契約，將系
    爭193地號及其上293號房屋賣給視同上訴人陳鎗榮，將系爭
    192地號土地贈與被上訴人應有部分114/146，贈與視同上訴
    人陳鎗榮32/146，惟尚未完成過戶，被繼承人即已死亡。
(五)、被繼承人在光碟中曾經表示土地要給被上訴人及視同上訴人
    陳鎗榮二人，並表示財產不給上訴人陳河村。
(六)、系爭彰化縣埔心鄉○○段193地號之土地上有系爭239號之房
    屋，房屋目前由視同上訴人陳鎗榮出租並收取租金。系爭
    192地號土地目前亦出租他人，租金由被上訴人及視同上訴
    人陳鎗榮收取。
五、得心證之理由
(一)、被上訴人主張：被繼承人陳張邁於97年4月7日死亡，法定繼
    承人為子女即四男即被上訴人陳度訓、三男即上訴人陳河村
    （即陳芳鈴）、五男即視同上訴人陳鎗榮、三女即視同上訴
    人陳姿云（即陳眼），被繼承人之配偶陳南於84年7月19日
    死亡、長子陳墻煥於38年9月14日死亡、次男陳嘉陸於42年9
    月21日死亡、長女陳秀英於37年8月27日死亡，次女陳月裡
    於50年1月2日死亡。被繼承人陳張邁所遺存款，包括存放於
    埔心鄉農會452,134元、存放於埔心郵局442,779元，共894,
    913元，此部分兩造同意另行處理，不在本案分割，惟所遺
    坐落彰化縣埔心鄉○○段192號、193號之土地及坐落70建號
    （門牌號碼彰化縣埔心鄉○○路○段239號）之房屋，兩造
    無法協議分割，至今仍無達成協議分割之共識等情，業據被
    上訴人提出戶籍謄本、繼承系統表、遺產稅免稅證明書、遺
    產稅核准延期申報簡覆證明、遺產稅核准延期申報存根、土
    地登記謄本、建物登記謄本、土地及建物所有權狀為證，兩
    造復於原審一致同意先就不動產部分即192及193號土地及門
    牌號碼239號之房屋為遺產之分割，當無不可。
(二)、再查，視同上訴人陳鎗榮雖曾提出被繼承人所立之代筆遺囑
    一件，主張被繼承人於88年即立有遺囑，應予尊重云云。然
    被上訴人另主張被繼承人陳張邁曾於97年4月2日訂立買賣及
    贈與契約，將系爭193地號及其上293號房屋房屋賣給視同上
    訴人陳鎗榮，將系爭192地號土地贈與被上訴人應有部分114
    /146，贈與視同上訴人陳鎗榮32/146，故該代筆遺囑與被繼
    承人陳張邁嗣後所為之買賣及贈與契約之債權行為相牴觸，
    依民法第1221條規定，該代筆遺囑應視為撤回等語，並提出
    買賣及贈與契約書為證，視同上訴人陳鎗榮及陳姿云對於該
    買賣及贈與契約書之真正亦不爭執。按遺囑人於為遺囑後所
    為之行為與遺囑有相牴觸者，其牴觸部分，遺囑視為撤回，
    民法第1221條定有明文。經查，依據視同上訴人陳鎗榮提出
    之代筆遺囑，被繼承人固指定：將系爭192地號土地指定由
    視同上訴人陳姿云及陳鎗榮繼承，系爭193地號土地指定由
    視同上訴人陳鎗榮繼承1/2，上訴人陳河村及被上訴人各繼
    承1/4，嗣後於97年4月2日訂立買賣及贈與契約，將系爭193
    地號及其上293號房屋賣給視同上訴人陳鎗榮，將系爭192地
    號土地贈與被上訴人應有部分114/146，贈與視同上訴人陳
    鎗榮32/146，觀其內容與嗣後成立之買賣及贈與契互有牴觸
    ，依民法第1221條規定，被繼承人於88年8月17日所立之代
    筆遺囑內容已視為全部撤回，故本件視同被繼承人未曾書立
    代筆遺囑，自無依代筆遺囑分割之問題。
三、再按，對於被繼承人有重大之虐待或侮辱情事，經被繼承人
    表示其不得繼承者，喪失其繼承權，民法第1145條第1項第5
    款定有明文。又此表示，除以遺囑為之者外，為不要式行為
    ，亦無須對於特定人為表示，最高法院雖著有民事72年台上
    字第4710號判裁要旨可資參照。然前揭喪失繼承權之事由，
    係以被繼承人有重大虐待或侮辱被繼承人之情事，並經被繼
    承人明確表示繼承人喪失繼承權，方有適用之餘地。視同上
    訴人陳鎗榮雖又提出光碟一片，抗辯稱被繼承人陳張邁生病
    時，上訴人陳河村很少前來探視，亦未扶養，被繼承人陳張
    邁曾表示不讓上訴人陳河村繼承，其已喪失繼承權等語，被
    上訴人及視同上訴人陳姿云於本院亦為相同之表示。惟參諸
    視同上訴人陳鎗榮提出之錄影光碟，其錄製時間係在97年3
    月2日下午，雖被繼承人口述稱：「我現在很清醒，現在要
    辦理這些事情，我要辦得是我有一些土地要給陳度訓、陳鎗
    榮，要補償他們。大的自己一國（大的指陳河村）十幾年都
    不理我，也不管我的事情，我生病也不管我，祖先也沒有回
    去奉香，我的就不給他，而且他以前也分比較多，我現在分
    給陳度訓、陳鎗榮補償他們兩個人，照我的願望，我沒有欠
    別人錢，也沒有被欠錢，現在這兩筆土地分給他們補償他們
    ，他們自己花錢，我已經沒有錢了」等語，然被繼承人係一
    人獨居在彰化，並有自己之租金收入，故兩造均未拿錢回去
    供養其母，僅其最後一次住院醫藥費由被上訴人與陳鎗榮所
    出，但已從其母之存款中扣除相關費用，已據上訴人陳明於
    卷，並為被上訴人及視同上訴人所不爭執，參以被上訴人於
    原審已坦稱：「上訴人精神上有照顧我媽媽，他經濟上比較
    困難，實質上沒有拿錢出來，在馬偕醫院他也有來」，於原
    審法官進一步問：為何你媽說大的一邊一國都不管她？亦答
    稱：那是他生意失敗以後沒有面子回來，很對不起我媽媽，
    也不是他故意不回來，回為他對母親有愧疚，他有照顧我們
    10 幾年（原審卷第113頁）。可見陳河村係因個人經濟狀況
    欠佳、又居無定所，雖有未克盡孝道之處，但並未對被繼承
    人施以言語或暴力之攻擊或有何重大侮辱之情事，視同上訴
    人陳姿云於原審亦稱：陳河村偶而也會回來祭拜，也有回來
    奔喪（同上），另陳鎗榮亦稱：上訴人有時有回來看被繼承
    人，有時候沒有，不是每次都有來看；益證上訴人對其母仍
    有孝思及倫理親情，僅回來及關心之次數與程度不若其他之
    子女，並非全然置被繼承人於不聞不問，被上訴人及視同上
    訴人陳姿云事後翻異之詞，無法排除係因繼承利益而為不同
    之陳述，故難採信。
四、再查，依被繼承人之前開錄影光碟，僅敘及上訴人對其不關
    心，並未具體指摘上訴人對其有施以身心上重大之虐待或侮
    辱，且只就土地部分，表示要分給陳度訓及陳鎗榮補償他們
    兩個人，就建物及現金存款部分則均未提及，觀其意旨，自
    無法推認被繼承人有使上訴人完全喪失繼承權之意思。再由
    被繼承人於錄製前開錄影光碟後，另又於97年4月2日與陳度
    訓及陳鎗榮簽立所謂之買賣及贈與契約，而所謂之買賣所得
    ，日後亦屬被繼承人遺產之一部分，仍須由各繼承人均分之
    ，倘被繼承人確有使上訴人喪失繼承權之意思，又何以再為
    與其真意不符之「買賣及贈與」行為？倘被繼承人有意就其
    名下之財產事先就分配，衡情當會召集全體繼承人共同協議
    ，以免兄弟不合或招來爭議，又何以僅被上訴人及視同上訴
    人陳鎗榮知情及在場？錄影帶所示之內容，又何以與被繼承
    人嗣後所為之買賣及贈與行為互相矛盾，故本院認單依錄影
    帶之錄製及內容以觀，尚不足以證明被繼承人有使上訴人喪
    失繼承權之意思，故本件仍應由兩造四人共同繼承，且每人
    應繼分各四分之一。
五、又查，被繼承人雖於97年4月2日訂立買賣及贈與契約，將系
    爭193地號及其上293號房屋房屋賣給視同上訴人陳鎗榮，將
    系爭192地號土地贈與被上訴人應有部分114/146，贈與視同
    上訴人陳鎗榮32/146，姑不論前開契約是否真正，上開不動
    產既均尚未完成過戶，被繼承人即已死亡，各該不動產自仍
    屬被繼承人之遺產範圍。第按，繼承人得隨時請求分割遺產
    ；又遺產之繼承，同一順序之繼承人有數人時，按人數平均
    繼承，民法第1164條、第1141條前段分別定有明文。又按公
    同共有物分割之方法，除法律另有規定外，應依關於共有物
    分割之規定，民法第830條第2項定有明文。再按繼承人將公
    同共有之遺產，變更為分別共有，係使原公同關係消滅，另
    創設繼承人各按應有部分對遺產有所有權之新共有關係，其
    性質應仍屬分割遺產方法之一。本件兩造既不能協議分割，
    本件遺產又無約定不分割或有不能分割之情形，從而，被上
    訴人依前揭規定請求分割遺產，自應准許。
六、綜上，系爭不動產既應由兩造均分，而系爭遺產既均出租他
    人使用中，兩造均未實際使用，故本院認應將被繼承人陳張
    邁所遺坐落彰化縣埔心鄉○○段一九二地號、地目建、面積
    146平方公尺、權利範圍全部之土地、彰化縣埔心鄉○○段
    一九三地號、地目建、面積一五一平方公尺、權利範圍全部
    之土地及彰化縣埔心鄉○○路○段二三九號之房屋，按每人
    應繼分各四分之一之比例分割為分別共有為適當。原審認上
    訴人已喪失繼承權，不得列入繼承尚有未洽，上訴意旨指摘
    及此，請求將原判決予以廢棄改判核為有理由，應予准許，
    爰將原判決廢棄並判決如主文所示。
七、本案事實已臻明確，兩造其餘攻擊防禦方法，不足以影響本
    案判決結果，爰不一一論述，併此敘明。
據上論結：本件上訴為有理由，依民事訴訟法第450條、第80條
之1，判決如主文。
中    華    民    國    100    年    4    月    12    日
                 民事第四庭    審判長法  官  邱森樟
                                     法  官  翁芳靜
                                     法  官  謝說容
以上正本係照原本作成。
不得上訴。
                                     書記官  胡美娟
中    華    民    國    100    年    4    月    18    日
                                                      Ａ